【裁判字號】    98,訴,423
【裁判日期】    980617
【裁判案由】    違反毒品危害防制條例
【裁判全文】
臺灣嘉義地方法院刑事判決               98年度訴字第423號
公  訴  人  臺灣嘉義地方法院檢察署檢察官
被      告  甲○○
上列被告因違反毒品危害防制條例案件，經檢察官提起公訴（98
年度毒偵字第470號），被告於本院行準備程序時就被訴事實為
有罪之陳述，經本院合議庭裁定由受命法官改依簡式審判程序審
理，判決如下：
    主  文
甲○○施用第一級毒品，累犯，處有期徒刑玖月，扣案之海洛因
壹包（驗餘淨重零點零零壹陸公克），沒收銷燬之，上開海洛因
外包裝袋壹個、注射針筒壹支、斜削吸管壹支，均沒收。又施用
第二級毒品，累犯，處有期徒刑肆月。應執行有期徒刑拾壹月，
扣案之海洛因壹包（驗餘淨重零點零零壹陸公克），沒收銷燬之
，上開海洛因外包裝袋壹個、注射針筒壹支、斜削吸管壹支，均
沒收。
    犯 罪 事 實
一、甲○○前因施用毒品案件，經本院以89年度毒聲字第1549號
    裁定送觀察、勒戒後，認無繼續施用毒品之傾向，於民國90
    年4月2日釋放，並經臺灣嘉義地方法院檢察署檢察官於以90
    年度毒偵緝字第65號為不起訴處分確定。又因施用毒品案件
    ，經本院以90年度訴字第692號判處有期徒刑1年確定。復因
    連續施用第一、二級毒品施用毒品案件，經本院以94年訴字
    第265號判決，分別判處有期徒刑1年2月、7月，並定應執行
    有期徒刑1年6月確定，於96年7月3日縮刑期滿執行完畢。竟
    仍不知悔改，分別基於施用第一級毒品海洛因及第二級毒品
    甲基安非他命之犯意，先於98年3月17日凌晨1、2時許，在
    其位在嘉義縣水上鄉寬士村崎仔頭27-212號居處內，以將海
    洛因置入針筒內加水注射之方式，施用海洛因1次；旋於施
    用完海洛因後十幾分鐘內，復於上開居處內，以將甲基安非
    他命置入玻璃球內燒烤吸食之方式，施用甲基安非他命1次
    。嗣警方於98年3月17日上午11時20分許，持法院核發之搜
    索票，在甲○○位在嘉義縣水上鄉寬士村崎仔頭27-212號居
    處執行搜索，扣得甲○○所持有之第1級毒品海洛因1包（驗
    餘淨重0.0016公克）、注射針筒1支及斜削吸管1支，並經甲
    ○○同意採集其尿液檢體送驗後，確認檢驗結果呈嗎啡陽性
    反應及甲基安非他命陽性反應。
二、案經彰化縣警察局芳苑分局報告臺灣嘉義地方法院檢察署檢
    察官偵查起訴。
    理  由
一、本件係經被告甲○○於準備程序當庭表示認罪，而經本院裁
    定以簡式審判程序加以審理，則依據刑事訴訟法第273條之2
    、同法第159條第2項之規定，不適用傳聞法則有關限制證據
    能力之相關規定，合先敘明。
二、上開犯罪事實，業據被告坦承不諱，且其上開所排放之尿液
    ，經以氣相層析質譜法（ＧＣ／ＭＳ）確認鑑定，檢驗結果
    確呈海洛因代謝物嗎啡（按施用海洛因後，經人體之水解代
    謝作用，會呈嗎啡陽性反應）陽性反應、及甲基安非他命陽
    性反應，有98年3月27日詮昕科技股份有限公司濫用藥物尿
    液檢驗報告及彰化縣警察局芳苑分局毒品犯罪嫌疑人尿液採
    驗作業管制紀錄各1紙在卷可資佐證（見偵卷第14、15頁）
    ；而扣案白色粉末1包，經行政院衛生署草屯療養院鑑定結
    果含海洛因成分，驗餘淨重0.0016公克，有該院98年4月15
    日草療鑑字第0980400067號鑑定書在卷可參（見偵卷第20頁
    ）。足認被告上開任意性自白與事實相符。
三、按毒品危害防制條例於92年7月9日修正公布，自93年1月9日
    施行，其中第20條、第23條將施用毒品之刑事處遇程序，區
    分為「初犯」及「5年內再犯」、「5年後再犯」。依其立法
    理由之說明：「初犯」，經觀察、勒戒或強制戒治後，應為
    不起訴處分或不付審理之裁定；經觀察、勒戒或強制戒治執
    行完畢釋放後，「5年內再犯」者，因其再犯率甚高，原實
    施之觀察、勒戒及強制戒治既已無法收其實效，爰依法追訴
    或裁定交付審理。至於經觀察、勒戒或強制戒治執行完畢釋
    放後，「5年後再犯」者，前所實施之觀察、勒戒或強制戒
    治已足以遮斷其施用毒品之毒癮，為期自新及協助其斷除毒
    癮，仍適用「初犯」規定，先經觀察、勒戒或強制戒治之程
    序。從而依修正後之規定，僅限於「初犯」及「5年後再犯
    」二種情形，始應先經觀察、勒戒或強制戒治程序。倘被告
    於5年內已再犯，經依法追訴處罰，縱其第3次（或第3次以
    上）再度施用毒品之時間，在初犯經觀察、勒戒或強制戒治
    執行完畢釋放5年以後，已不合於「5年後再犯」之規定，且
    因已於「5年內再犯」，顯見其再犯率甚高，原實施觀察、
    勒戒或強制戒治，已無法收其實效，即應依該條例第10條處
    罰，最高法院95年度第7次刑事庭會議決定可資參照。查被
    告前因施用毒品案件，經本院以89年度毒聲字第1549號裁定
    送觀察、勒戒後，認無繼續施用毒品之傾向，於90年4月2日
    釋放，並經臺灣嘉義地方法院檢察署檢察官於以90年度毒偵
    緝字第65號為不起訴處分確定。又因施用毒品案件，經本院
    以90年度訴字第692號判處有期徒刑1年確定，有臺灣高等法
    院被告前案紀錄表1份附卷可憑，是被告於觀察、勒戒執行
    完畢釋放後，於5年內已再犯，並經依法追訴處罰，雖其本
    件再度施用毒品之時間，在經觀察、勒戒執行完畢釋放5年
    以後，已不合於「5年後再犯」之規定，依上開決定，應依
    法追訴處罰甚明。本件事證明確，被告施用第一級毒品及第
    二級毒品之犯行均堪予認定，應依法論科。
四、核被告所為，係犯毒品危害防制條例第10條第1項之施用第
    一級毒品罪，及同條例第10條第2項之施用第二級毒品罪。
    被告施用前、後持有第一級毒品海洛因及施用前持有第二級
    毒品甲基安非他命之低度行為應為施用之高度行為所吸收，
    均不另論罪。被告先後施用施用第一級毒品及第二級毒品之
    犯行，犯意個別、行為互殊，應予分論併罰。又被告前因連
    續施用第一、二級毒品施用毒品案件，經本院以94年訴字第
    265號判決，分別判處有期徒刑1年2月、7月，並定應執行有
    期徒刑1年6月確定，於96年7月3日縮刑期滿執行完畢等情，
    有臺灣高等法院被告前案紀錄表在卷可稽，其受徒刑之執行
    完畢後，5年以內故意再犯本件有期徒刑以上之各罪，均為
    累犯，應分別依刑法第47條第1項規定加重其刑。爰審酌被
    告曾因施用毒品經觀察、勒戒並判處徒刑入監執行，猶未知
    警惕而再犯本案，足見其未徹底戒除施用毒品，惟念及施用
    毒品本質上係戕害自身健康之行為，尚未嚴重破壞社會秩序
    或侵害他人權益，且被告坦承犯行、犯後態度尚屬良好暨其
    犯罪之動機、目的、手段、國中畢業之智識程度等一切情狀
    ，量處如主文所示之刑。末查扣案海洛因1包（驗餘淨重0.0
    016公克），係屬查獲之毒品，應依毒品危害防制條例第18
    條第1項前段規定，沒收銷燬之；至包裝上開海洛因之包裝
    袋各1個，係用於包裹海洛因，防止其裸露、潮濕，便於攜
    帶，為被告犯罪所用之物，且為其所有，業據被告供明在卷
    （見警卷第3頁、本院卷第29頁），又行政院衛生署草屯療
    養院鑑定時，既將該空包裝袋與海洛分別秤重，有鑑定書可
    佐，業如前述，足認其與扣案之海洛因並無不可析離之關係
    ，應依刑法第38條第1項第2款規定宣告沒收之。又扣案之注
    射針筒、斜削吸管等器具，係供被告施用海洛因所用之物，
    且為其所有，業據被告供承在卷（見本院卷第29頁），爰併
    依刑法第38條第1項第2款宣告沒收之。
據上論斷，應依刑事訴訟法第273條之1第1項、第299條第1項前
段，毒品危害防制條例第10條第1項、第2項、第18條第1項前段
，刑法第11條、第51條第5款、第47條第1項、第38條第1項第2款
，判決如主文。
本案經檢察官王輝興到庭執行職務。
中    華    民    國    98    年    6    月    17     日
                  刑事第五庭    法  官  啟夫
以上正本證明與原本無異。
如不服本判決應於收受判決後10日內向本院提出上訴書狀，並應
敘述具體理由；其未敘述上訴理由者，應於上訴期間屆滿後20日
內向本院補提理由書（均須按他造當事人之人數附繕本）「切勿
逕送上級法院」。
中    華    民    國    98    年    6    月    17     日
                                書記官  侯麗茹
附錄本件論罪科刑法條：
毒品危害防制條例第10條
施用第一級毒品者，處 6 月以上 5 年以下有期徒刑。
施用第二級毒品者，處 3 年以下有期徒刑。


司法院資訊處製作；財團法人民間司法改革基金會備份。
